臺北高等行政法院裁定
　　　　　　　　　　　　　　　　　　 96年度停字第00101號
聲　請　人　甲○○
代　理　人　游孟輝　律師
相　對　人　國防部海軍司令部
代　表　人　王立申（司令）
代　理　人　丁○○
　　　　　　丙○○
　　　　　　乙○○
上列當事人間因退伍事件，聲請人聲請停止相對人中華民國96年
5 月24日海耀字第09600031131 號令之行政處分效力之全部與執
行，本院裁定如下：
    主  文
聲請駁回。
聲請程序費用由聲請人負擔。
    理　由
一、本件聲請意旨略以: 聲請人於擔任國防部參謀本部飛彈司令
    部雄風飛彈第607 大隊雄風一中隊（已於95年1 月1 日改編
    為海軍海風大隊支援中隊）94年9 月9 日0 時至4 時之值更
    戰情官期間，因疏忽而將「海軍現用通信密件袋」內之相關
    密件與零食雜物散亂置於辦公桌上，在清點後未立即將各通
    信密件依序置回密件袋內存管，且於清除桌面雜物時，併同
    零食雜物將置有「安資二號」保密器密片（序號：J2-0274
    ，計2 片）之回收袋丟入垃圾袋內，隨即於巡查營區時誤將
    其丟棄於營區OD哨所前方靠海邊懸崖，經該中隊於94年9 月
    13日17時許，實施通信密件帳籍清點作業發覺密片遺失，派
    員至丟棄地點遍尋無著後，循線查獲上情，案經國防部北部
    地方軍事法院95年訴字第015 號判刑確定在案。詎相對人於
    96年5 月24日以海耀字第0960003113號函「核定兵器士官長
    甲○○1 員經考核不適服現役退伍，自96年6 月16日零時生
    效, 請照辦理。」勒令聲請人退伍。聲請人已經軍事法院判
    刑確定，再遭受比軍事法院判處徒刑更為嚴重之懲罰而遭勒
    令退伍，其有違行政行為之比例原則及一事不二罰原則，原
    處分有重大違誤，如允許其發生執行力，則即便將來行政救
    濟程序，聲請人獲最後之勝訴（確定），因人事已非，勢將
    造成使聲請人難以回復之損害，為此請求停止執行云云。
二、按於行政訴訟起訴前，如原處分或決定之執行將發生難於回
    復之損害，且有急迫情事者，非於公益有重大影響者，行政
    法院亦得依受處分人或訴願人之聲請，裁定停止執行，行政
    訴訟法第116 條第3 項固有明文。惟觀之訴願法第93條第2
    項規定受處分人得申請受理訴願機關或原處分機關停止執行
    ，理論上既得由上開機關獲得救濟，則殊無逕向行政法院聲
    請之必要。申言之，行政法院係審查行政處分違法性之最終
    機關，若行政處分不待訴願程序即逕行聲請行政法院停止原
    處分之執行，無異規避訴願程序暫時權利保護制度。故受處
    分人得跳躍訴願程序逕行向行政法院為聲請行政處分之停止
    執行，必須其情況緊急，非即時由行政法院予以處理，則難
    以救濟為要件，否則應認欠缺保護之必要而駁回其聲請，庶
    不致浪費司法資源。（最高行政法院93年度裁字第182 號裁
    定意旨及89年度第1 次高等行政法院法律座談會結論參照）
    。查聲請人係於96年6 月15日不服原處分而向相對人所屬訴
    願審議委員會聲明訴願（見本院96年6 月29日準備程序筆錄
     ） ，96年6 月15日向本院聲請停止原處分之執行（參聲請
    停止執行狀蓋有本院收文戳記），則本件受理訴願機關於96
    年6 月15日受理聲請人停止執行之申請後，已處理中，未有
    拒絕或置之不理等情，聲請人認行政法院速度比較快，遂稱
    應由本院處理云云，純屬個人主觀見解，揆諸前揭說明，尚
    難認有情況緊急，非即時由行政法院予以處理，即難以救濟
    之情形。是故，本件聲請人不服原處分，已提起訴願，依前
    所述，自應由訴願機關自我審查，尚無由行政法院介入之必
    要。聲請人未待該訴願機關作成准駁之決定，逕向本院聲請
    停止執行，自屬欠缺權利保護之必要。
三、按行政機關之處分或決定，在依法撤銷或變更前，具有執行
    力，除法律另有規定外，原則上不因提起行政訴訟而停止執
    行，觀之行政訴訟法第116 條第1 項規定自明。依同法條第
    2 項及第3 項之規定，如原處分或決定之執行將發生難於回
    復之損害，且有急迫情事者，行政法院雖得依職權或依聲請
    裁定停止執行。惟其得為停止執行之事由，須有「避免難於
    回復損害之急迫性」。如其損害尚非不能以金錢賠償，或在
    一般社會通念上非足認達到回復困難之程度，且有急迫情事
    者，要難僅憑原處分或決定即將執行，將發生受處分人所執
    行之業務中斷，及信譽受侵害或收入減少之損失，遽認有停
    止執行之必要（最高行政法院95年度裁字第101 號裁定意旨
    參照）。查聲請人日後如獲本案勝訴判決確定，相對人應回
    復聲請人軍職，並追補薪資所得，併計軍職年資，自難謂將
    發生難於回復之損害。
四、本件停止執行之聲請應予駁回，已如前述。至於相對人96年
    5 月24日海耀字第09600031131 號是否合法有據，屬該案行
    政爭訟應予判斷之問題，毋庸於本件停止執行事件中就該實
    體問題予以審究，併此敘明。
五、綜上所述，本件聲請，欠缺權利保護之必要，且與停止執行
    之要件不符，不應准許。
據上論結，依行政訴訟法第104 條、民事訴訟法第95條、第78條
，裁定如主文。
中　　華　　民　　國　　96　　年　　7　　 月    3     日
                        第一庭審判長  法  官  王立杰
                                      法  官  劉錫賢
                                      法  官　林惠瑜
上為正本係照原本作成。
如不服本裁定，應於送達後10日內向本院提出抗告狀（須按他造
人數附繕本）。
中　　華　　民　　國　　96　　年　　7　　 月　  3     日
                                      書記官  劉道文
